【裁判字號】    97,訴,3351
【裁判日期】    971007
【裁判案由】    強盜等
【裁判全文】
臺灣臺中地方法院刑事判決  97年度訴字第3351號
公  訴  人  臺灣臺中地方法院檢察署檢察官
被      告  己○○
                    之2（現羈押在臺灣臺中看守所）
指定辯護人  本院公設辯護人  庚○○
上列被告因強盜等案件，經檢察官提起公訴 (97年度偵字第15636號）
，本院判決如下：
    主    文
己○○犯侵占離本人持有物，處罰金新臺幣貳仟元，如易服勞役
，以新臺幣壹仟元折算壹日。又犯攜帶兇器強盜罪，處有期徒刑
柒年貳月，扣案之模型槍壹支（含彈匣壹個）、模型子彈壹顆、
黑色手套壹雙、米色背包壹個、安全帽壹頂，均沒收。
    犯罪事實
一、己○○於民國九十七年六月初某日，在臺中市南屯區○○○
    路一二三０號路旁，拾獲戊○○所有、於九十七年四月一日
    中午十二時三十分許，在臺中市○區○○○街一三五號前遭
    他人竊走之離本人持有之車牌號碼２ＨＦ－８８０號重型機
    車車牌一面，竟意圖為自己不法之所有，將之侵占入己。
二、己○○因積欠地下錢莊及友人債務，經濟情況不佳，竟意圖
    為自己不法之所有，基於強盜他人財物之犯意，於九十七年
    六月三十日上午十一時許，將其母親名下車牌號碼ＭＫＲ－
    １２７號重型機車之車牌拆下，改懸掛上開侵占之車牌號碼
    ２ＨＦ－８８０號車牌，並身穿黑色外套與卡其長褲，手著
    黑色手套，頭戴暗紅色全罩式安全帽，斜背米色背包，內放
    其所有客觀上足以傷害人之生命、身體而可供作兇器使用之
    模型槍一支（含彈匣一個及模型子彈一顆，均不具殺傷力）
    ，騎乘該機車，前往位在臺中市○區○○○路二七０號之華
    南商業銀行五權分行，將機車停放在該行旁邊巷內，並於同
    日十四時四十四分許，攜帶上開模型槍，進入該行大廳營業
    處，先喝令保全人員丁○○不要動，迅速跑向並跳入第六號
    櫃臺內，以持槍威嚇之脅迫（起訴書贅載「強暴」）方式，
    至使該銀行行員乙○○及保全人員丁○○不能抗拒後，己○○即打開櫃臺內抽屜，取走千元鈔票一疊〔事後清點為新臺
    幣（下同）八萬元，業已發還〕。得手後，旋又跳出櫃臺正
    欲離開該分行之際，為該行保全人員丁○○及其他行員制伏
    後，報警查獲，並於同日十四時四十四分許，在該銀行內扣
    得己○○所有之上開模型槍一支（含彈匣一個）、模型子彈
    一顆、黑色手套一雙、米色背包一個、安全帽一頂，及在己○○停放機車處，扣得己○○所侵占之車牌號碼２ＨＦ－８
    ８０號車牌一面，及與上開強盜犯行無關之活動扳手一支、
    老虎鉗一支。
三、案經臺中市警察局第一分局報告臺灣臺中地方法院檢察署檢
    察官偵查起訴。
    理    由
一、證據能力之說明：
（一）按證人依法應具結而未具結者，其證言或鑑定意見不得作
      為證據。刑事訴訟法第一百五十八條之三定有明文。查證
      人黃吳月嬌係被害人即證人戊○○之妻，於偵查中陳述證
      人戊○○所有車牌號碼２ＨＦ－８８０號車牌被竊之經過
      ，係與上揭犯罪事實一有重要關係之陳述，係居於證人之
      地位，但檢察官並未令其供前或供後具結，揆諸首揭規定
      ，關於證人黃吳月嬌該部分之陳述，即不得作為證據。
（二）次按被告以外之人於審判外之陳述，雖不符刑事訴訟法第
      一百五十九條之一至第一百五十九條之四之規定，而經當
      事人於審判程序同意作為證據，法院審酌該言詞陳述或書
      面陳述作成時之情況，認為適當者，亦得為證據。當事人
      、代理人或辯護人於法院調查證據時，知有第一百五十九
      條第一項不得為證據之情形，而未於言詞辯論終結前聲明
      異議者，視為有前項之同意。刑事訴訟法第一百五十九條
      之五定有明文。查被告己○○之指定辯護人即本院公設辯
      護人庚○○於本院準備程序時，對於本案偵查卷內之人證
      、書證，均同意有證據能力，得採為本案之證據，被告對
      此亦未表示任何反對之意見，迄至本案言詞辯論終結前，
      對於卷內之人證、書證，亦未聲明異議，有本院準備程序
      筆錄及審判筆錄在卷可考，另經本院審酌卷內各該人員陳
      述時之情狀（不包括證人黃吳月嬌於偵查中之證述，詳如
      前述），均查無被違法取供或非出於自由意志之情形，相
      關書證亦查無違法取證或造假虛捏之情事，以之作為本案
      之證據，皆屬適當，依前揭規定，本判決以下所引用之人
      證、書證均得為本案之證據，合先敘明。
二、上揭犯罪事實一及犯罪事實二，均據被告於警詢、偵查中坦
    承不諱，復於本院審理時為認罪之陳述，核與被害人即證人
    戊○○於警詢時指訴之情節相符，又經被害人即證人乙○○
    、丁○○分別於警詢、偵查中及本院審理時就與上揭犯罪事
    實二相符之內容指訴綦詳，復經華南商業銀行五權分行經理
    即證人王達雄於警詢時證述無訛，有各該筆錄在卷可佐。且
    查：
（一）扣案之模型槍一支，經送請內政部警政署刑事警察局鑑定
      結果，認係仿ＳＩＧ  ＳＡＵＥＲ廠Ｐ２２０型半自動手
      槍製作之槍枝，槍管內具阻鐵，無法發射彈丸，認不具殺
      傷力；送子彈一顆，認係非制式金屬彈殼等情，固有該局
      九十七年八月十三日刑鑑字第０９７０１１３９２２號槍
      彈鑑定書存卷可證。惟經本院調取上開扣案之模型槍當庭
      勘驗結果，認係屬金屬製品，質地堅硬，外觀完整，重量
      經當庭諭知法警秤重結果為九百九十五公克等情，有本院
      審判筆錄可資佐憑（本院卷第三九頁背面），足見扣案之
      模型槍對於人之生命、身體足以構成威脅，具有危險性，
      係屬刑法第三百二十一條第一項第三款所規定之「兇器」
      。
（二）指定辯護人雖為被告辯護稱：證人丁○○於第一時間仍有
      想要逮捕被告之意思，因為被告說完話後快速衝往櫃台取
      款，而證人乙○○看到黑影後，其跌倒是因為急速往後退
      ，但看到被告取款後，仍本著銀行行員捍衛公司財產之職
      責，想要去阻止被告取走八萬元之款項，因此從上開二位
      證人之證述，並參酌前開最高法院九十四年度台上字第七
      ０四一號裁判意旨，是否因此可以認定被告行為時已經至
      使證人丁○○、乙○○陷於不能抗拒之狀態，請予審酌等
      語。然按最高法院九十四年度上字第七０四一號裁判意旨
      謂：「(一)刑法第三百二十八條第一項規定：『意圖為自己
      或第三人不法之所有，以強暴、脅迫、藥劑、催眠術或他
      法，至使不能抗拒而取他人之物或使其交付者，為強盜罪
      ，處．．．』是至使被害人不能抗拒為強盜罪構成要件之
      一。原判決事實欄固敘明上訴人等之強暴犯行至使被害人
      不能抗拒，而取他人之物云云，但其理由欄並未敘述其認
      定上訴人等之犯行，足使被害人達到不能抗拒之程度所憑
      之證據及理由，顯屬判決理由不備之疏誤。(二)強盜罪之行
      為態樣包含強暴與脅迫。所謂「強暴」，係謂直接或間接
      對於人之身體施以暴力，以壓制被害人之抗拒之狀態而言
      ；「脅迫」則係指行為人以威嚇加之於被害人，使其精神
      上萌生恐懼之心理，以達到至使不能抗拒之程度。」，僅
      在論述刑法第三百二十八條第一項之犯罪構成要件，對於
      「至使被害人不能抗拒」之強度或認定標準，究應依被害
      人主觀上之認知，抑或依一般人在同一情形下之感受，並
      未說明。而按強盜罪所施用之強暴脅迫，是否已達於使人
      不能抗拒之程度，則應就客觀具體之情狀加以判斷。易言
      之，施用之威嚇手段，客觀上是否足以壓抑被害人之意思
      自由，應依一般人在同一情況下，其意思自由是否因此受
      壓制為斷，不以被害人之主觀意思為準。最高法院七十一
      年度台上字第一０四０號、八十七年度台上字第三七０五
      號、九十一年度台上字第二九０號、九十四年度台上字第
      二二六六號裁判均可參照。甚者，最高法院九十三年度台
      上字第一一六六號裁判更指出：「不能抗拒者，乃無力抗
      拒之意，無論被害人主觀上因自由意志遭壓抑而難以抗拒
      ，或客觀上抗拒不了均屬之。」。查本案被告所攜帶之扣
      案模型槍在外觀上，實與真槍相仿，而真正之槍枝係具殺
      傷力，不論是擊發子彈或持以敲擊人體，均足以傷害人之
      生命、身體，又係眾所周知之事，一般人見到歹徒持槍行
      搶，均會心生畏懼並望而卻步，不敢直接反抗，揆諸前揭
      裁判意旨，堪認被告攜帶扣案模型槍進入華南商業銀行五
      權分行強盜現款之情狀，已達於使人不能抗拒之程度。指
      定辯護人此部分辯護，委不可採。
（三）此外，尚有臺中市警察局第一分局搜索扣押筆錄暨扣押物
      品目錄表、查獲現場圖、華南商業銀行五權分行監視錄影
      畫面翻拍照片、照片、贓物認領保管單、失車－唯讀案件
      基本資料、臺中市警察局車輛尋獲電腦輸入單附卷可稽，
      及扣案之模型槍一支（含彈匣一個）、模型子彈一顆、黑
      色手套一雙、米色背包一個、安全帽一頂足資參佐。
（四）綜上所陳，足徵被告之自白，確與事實相符，堪予採信。
      從而，本件事證明確，被告上開二犯行，洵堪認定。
三、是核：(一)被告侵占車牌號碼２ＨＦ－８８０號車牌部分，係
    犯刑法第三百三十七條之侵占離本人所持有之物罪。(二)又按
    刑法第三百二十一條第一項第三款之攜帶兇器竊盜罪，係以
    行為人攜帶兇器竊盜為其加重條件，此所謂兇器，其種類並
    無限制，凡客觀上足對人之生命、身體、安全構成威脅，具
    有危險性之兇器均屬之，且祇須行竊時攜帶此種具有危險性
    之兇器為已足，並不以攜帶之初有行兇之意圖為必要。最高
    法院七十九年台上字第五二五三號判例可資參照。本案被告
    於上揭犯罪事實二所載時、地，進入銀行強盜財物所攜帶之
    扣案模型槍係屬兇器一節，業已審認如前，被告攜帶兇器強
    盜財物，所為係犯刑法第三百三十條第一項之攜帶兇器強盜
    罪（起訴書雖記載被告此部分涉犯之罪名為刑法第三百二十
    八條第一項之普通強盜罪，但業經公訴檢察官當庭更正之，
    參本院卷第四二頁背面，併此明）。被告上開所犯二罪，
    犯意各別，行為互殊，應分論併罰。爰審酌被告前無任何犯
    罪紀錄，素行良好，有臺灣高等法院被告前案紀錄可按，其
    身強體壯，正值壯年，雖然經濟困窘，竟不思尋找合法之生
    財管道，而以持槍強盜之方式劫取現款，為圖私利即擅自撿
    拾他人之車牌而侵占之，犯罪之動機、目的雖然單純，但至
    為可議，且持用扣案之模型槍係足以傷害人之生命、身體之
    兇器，具有一定之危險性，對於證人丁○○、乙○○亦造成
    心理畏怖，但甫得手即當場被證人丁○○及銀行內人員制伏
    ，所強盜之款項均已返還華南商業銀行五權分行，另侵占車
    牌雖增添被害人戊○○及警方尋找失竊車牌之困難，但車牌
    亦已返還被害人戊○○，被告所生損害及所得利益均不大，
    再考之被告之智識、生活情狀，暨犯後始終坦認犯行，態度
    良好，被害人丁○○、乙○○復與被告之母丙○○達成和解
    ，均願原諒被告，有本院調解程序筆錄、本院審判筆錄（本
    院卷第四三頁）可佐等一切情狀，分別量處如主文所示之刑
    ，並就罰金刑部分諭知易服勞役之折算標準，以資儆懲。又
    扣案之模型槍一枝（含彈匣一個）、模型子彈一顆、黑色手
    套一雙、米色背包一個、安全帽一頂，均是被告所有並供違
    犯上開強盜犯行所用之物，業經本院審認如前，爰依刑法第
    三十八條第一項第二款規定，在被告所犯加重強盜罪之宣告
    刑項下，宣告沒收。至於扣案之活動扳手一支、老虎鉗一支
    ，雖係被告所有，但無證據證明與被告上開犯行有何關聯，
    亦不屬違禁物，爰不諭知沒收，公訴人就扣案之活動扳手、
    老虎鉗亦一併聲請宣告沒收，容有未洽。
據上論斷，應依刑事訴訟法第二百九十九條第一項前段，刑法第
三百三十七條、第三百三十條第一項、第四十二條第三項、第三
十八條第一項第二款，刑法施行法第一條之一，判決如主文。
本案經檢察官甲○○到庭執行職務
中    華    民    國    97    年    10    月    7     日
            刑事第十一庭  審判長法  官  王世華
                                法  官  林慶郎
                                法  官  莊嘉蕙
以上正本證明與原本無異。
如不服本判決，應於送達後十日內向本院提出上訴狀（須附繕本
），上訴於臺灣高等法院臺中分院。
上訴書如未敘述理由，應於上訴期間屆滿後20日內補提理由書於
本院。
                                書記官  魏愛玲
中    華    民    國    97    年    10    月    7     日
附錄論罪科刑法條
中華民國刑法第337條
意圖為自己或第三人不法之所有，而侵占遺失物、漂流物或其他
離本人所持有之物者，處5百元以下罰金。
中華民國刑法第328條第1項
意圖為自己或第三人不法之所有，以強暴、脅迫、藥劑、催眠術
或他法，至使不能抗拒，而取他人之物或使其交付者，為強盜罪
，處5年以上有期徒刑。
中華民國刑法第330條第1項
犯強盜罪而有第 321 條第 1 項各款情形之一者，處 7 年以上有
期徒刑。


司法院資訊處製作；財團法人民間司法改革基金會備份。
